【裁判字號】    98,台上,4169
【裁判日期】    980723
【裁判案由】    偽造文書等罪
【裁判全文】
最高法院刑事判決            九十八年度台上字第四一六九號
上  訴  人  甲○○
上列上訴人因偽造文書等罪案件，不服台灣高等法院中華民國九
十八年五月十九日第二審判決（九十八年度上訴字第一九六八號
，起訴案號：台灣桃園地方法院檢察署九十七年度偵字第一九０
七０、一四一八一、二一二六二號），提起上訴，本院判決如下
：
    主  文
上訴駁回。
    理  由
按刑事訴訟法第三百七十七條規定，上訴於第三審法院，非以判
決違背法令為理由，不得為之。是提起第三審上訴，應以原判決
違背法令為理由，係屬法定要件。如果上訴理由書狀並未依據卷
內訴訟資料，具體指摘原判決不適用何種法則或如何適用不當，
或所指摘原判決違法情事，顯與法律規定得為第三審上訴理由之
違法情形，不相適合時，均應認其上訴為違背法律上之程式，予
以駁回。又依刑事訴訟法第三百五十條、第三百六十一條、第三
百六十二條、第三百六十七條規定，不服地方法院之第一審判決
，提起第二審上訴者，須提出上訴書狀，並應敘述「具體理由」
，為上訴必備之程式。所稱具體理由，必係依據卷內既有訴訟資
料或提出新事證，指摘或表明第一審判決有何採證、認事、用法
或量刑等足以影響判決本旨之不當或違法，而構成應予撤銷之具
體事由，始克相當；如未依上揭意旨指出具體事由，而僅單憑當
事人自我說詞，據以指摘原判決者，即屬未敘述具體理由，所提
第二審上訴不合法律上之程式，得不經言詞辯論，由第二審法院
逕以判決駁回。本件上訴人甲○○不服第一審判決依想像競合犯
之例，從一重論處共同行使偽造公文書共四罪刑（應執行有期徒
刑二年六月），提起第二審上訴之理由，係以其在詐騙集團中負
責收款，雖參與向四名被害人交付偽造識別證及公文書，合計詐
騙金額近新台幣（以下同）千萬元，然所分擔之行為輕微，為被
支配之角色，且僅分得五萬元，又於加入五日後即脫離該集團，
願賠償被害人等部分損害、與被害人等和解等情，請求給予洽談
和解之機會及宣告緩刑，有其上訴理由狀在原審卷內可稽。觀諸
上訴人之上開上訴理由，純係自我說詞，而非依據卷內既有訴訟
資料或提出新事證表明第一審判決有何不當或違法之具體事由。
原判決以上訴人所提第二審上訴不合法律上之程式，而予駁回，
從形式上觀察，並無違背法令之情形。上訴人之原審選任辯護人
依刑事訴訟法第三百四十六條規定，為上訴人之利益，代行上訴
意旨指摘原判決從程序上駁回上訴人在第二審之上訴，有不當適
用刑事訴訟法第三百六十一條之違法，剝奪上訴人之上訴權云云
，顯係誤解上述第二審上訴書狀應敘述「具體理由」之涵意及相
關規定，自不足據以辨認原判決業已具備違背法令之形式要件。
本件上訴違背法律上之程式，應予駁回。
據上論結，應依刑事訴訟法第三百九十五條前段，判決如主文。
中    華    民    國  九十八  年    七    月  二十三  日
                      最高法院刑事第十庭
                          審判長法官  花  滿  堂
                                法官  黃  正  興
                                法官  陳  東  誥
                                法官  林  錦  芳
                                法官  洪  昌  宏
      本件正本證明與原本無異
                                      書  記  官
中    華    民    國  九十八  年    七    月  二十七  日
                                                     m


司法院資訊處製作；財團法人民間司法改革基金會備份。
